臺灣高等法院刑事判決　　　　　　　　　　　　 九十三年度上重更(一)字第五四號
　　上　訴　人
　　即　被　告　甲○○
　　選任辯護人　周燦雄　律師
　　上　訴　人
　　即　被　告　乙○○
　　右　一　人
　　指定辯護人　本院公設辯護人丁○○
　　上　訴　人
　　即　被　告　戊○○
　　右　一　人
　　選任辯護人　李後政　律師
　　　　　　　　洪紹恒　律師
　　　　　　　　張少騰　律師
右上訴人因違反毒品危害防制條例案件，不服臺灣板橋地方法院九十二年度重訴字第
十四號，中華民國九十二年九月十八日第一審判決（起訴案號：臺灣板橋地方法院檢
察署九十二年度偵字第六一八九號、移送併辦案號：臺灣高雄地方法院檢察署九十二
年偵字第一二六八八號），提起上訴，經判決後由最高法院發回更審，本院判決如左
：
    主  文
原判決撤銷。
甲○○、乙○○、戊○○共同運輸第一級毒品，各處無期徒刑，均褫奪公權終身。扣
案之海洛因（淨重壹萬零陸佰捌拾點壹捌公克），沒收銷燬之。塑膠盒伍拾柒盒、
諾基亞牌手機貳支（分別為序號00000000000、門號000000000
0號）、摩托羅拉牌行動電話壹支（門號0000000000）、諾基亞牌手機壹
支（門號0000000000）、新台幣陸萬貳仟元均沒收。
    事  實
一、甲○○於民國（下同）八十三年間因違反懲治走私條例案件，經臺灣板橋地方法
    院八十三年度易字第六○一八號判決有期徒刑六月，上訴後，經本院八十三年度
    上易字第七○○四號判決有期徒刑六月確定，於八十四年四月二十八日易科罰金
    執行完畢（於本件不構成累犯）。甲○○明知海洛因係毒品危害防制條例所稱之
    第一級毒品，並屬懲治走私條例管制進出口之物品，不得私運進口，亦不得運輸
    、持有。甲○○為貪得新台幣（以下同）六萬二千元之酬勞，與真實姓名年籍不
    詳綽號「小林」之成年男子（甲○○稱「小林」係成年人，其本名為丙○○）共
    同基於運輸第一級毒品海洛因及私運管制進出口物品之第一級毒品海洛因入境之
    犯意聯絡，由「小林」於九十二年三月初某日，提供藏有第一級毒品海洛因之蟹
    黃，再由甲○○在大陸地區將藏有第一級毒品海洛因之蟹黃，交由不知情之真實
    姓名年籍不詳之報關行從業人員，以一公斤三百元之代價連運費、關稅、報關費
    ，辦理報關，將上開蟹黃運來臺灣，並將上開蟹黃運至位於臺北縣新莊市○○○
    路「新順記冷凍製冰廠」（甲○○以其堂兄江金田名義在該廠承租冷凍庫），等
    候甲○○取貨。甲○○更以其所有之諾基亞牌行動電話二支（甲○○以門號00
    00000000號之手機撥打電話給綽號「小林」，「小林」則撥打甲○○所
    有之序號為00000000000之手機聯絡），與「小林」聯繫運輸毒品細
    節，甲○○於九十二年三月十七日入境台灣之後，立即與綽號「小林」之男子聯
    繫，並前往「船老大餐廳」與接運毒品之人（即後述之乙○○、戊○○）會面。
二、乙○○亦與已滿十八歲真實姓名年籍不詳綽號「劉董」之男子基於運輸第一級毒
    品海洛因之犯意，於九十二年三月十四日二十三時許，由「劉董」指示乙○○，
    應立即更換手機號碼及租車，以待於同年三月十七日十六時許，前往臺北縣新莊
    市○○路二號「船老大餐廳」接運第一級毒品海洛因，再遵從指示送至指定之處
    所，乙○○變更手機門號為0000000000號後，立即回報「劉董」，「
    劉董」即以撥打乙○○所有之摩托羅拉牌手機（門號0000000000號）
    之方式聯繫運輸毒品一事。乙○○於同年三月十五日告知戊○○運輸毒品事宜，
    戊○○明知乙○○欲運輸第一級毒品海洛因，亦基於共同之犯意參與，並由乙○○以撥打戊○○所有之諾基亞牌手機（門號0000000000）作為聯絡工
    具，先由戊○○於是日駕駛其所有車號三二八─ＬＥ號之營業小客車，搭載乙○○前往上開「船老大餐廳」勘查地形及路線，同日再由戊○○駕駛前揭營業用小
    客車，載同乙○○至臺北市○○路二二一號「士豪小客車租賃有限公司」，由戊○○出名承租車號ＤＯ─○○一九號廂型車，停放於臺北市○○路某處之收費停
    車格內，以備做為同年三月十七日運輸第一級毒品所用之交通工具，同年三月十
    七日十三時許，乙○○接獲「劉董」之指示，應至上開「船老大餐廳」接貨，戊○○即駕駛前揭營業用小客車，載送乙○○前往，途中，「劉董」又以電話指示
    乙○○先至臺北市○○○路○段「惠陽超商」前，向一真實姓名年籍不詳之男子
    拿取二十萬元，擬將收取之二十萬元轉交予在上開「船老大餐廳」停車場內接應
    之人士，乙○○即搭乘戊○○駕駛之前揭營業用小客車，前往上開「惠陽超商」
    前，向真實姓名年籍不詳之男子（無證據證明該男子知情）收取二十萬元，再由
    戊○○將乙○○載至臺北市○○路前揭廂型車停放處，改由戊○○駕駛前揭營業
    用小客車在前方帶路，乙○○將二十萬元置於前揭廂型車前座之抽屜內，駕駛前
    揭廂型車尾隨於後，一同前往上開「船老大餐廳」外停車場，到達上開「船老大
    餐廳」外停車場後，乙○○、戊○○及甲○○即基於共同運輸第一級毒品之犯意
    ，乙○○、戊○○使前揭廂型車置於啟動之狀態中，將廂型車及二十萬元一併交
    予前來之甲○○，由甲○○取走該二十萬元，並將車駛往乙○○、戊○○不知之
    處所運輸毒品，而乙○○及戊○○則在上開「船老大餐廳」停車場內等候甲○○
    折返，以待從甲○○處取得毒品後，再依「劉董」之指示將毒品送到指定地點。
    甲○○自乙○○、戊○○處取得前揭廂型車及二十萬元後，駕車前往前揭冷凍製
    冰廠，先自車內取出十萬元，交予其外甥匯至大陸給報關行，另給付三萬八千元
    予該冷凍製冰廠，做為租金，隨自不知情之報關行司機潘春茂處取得蟹黃二十箱
    ，而取出其中夾藏有第一級毒品海洛因之上有Ｃ１註記之蟹黃二箱，放置於前揭
    廂型車之內，將其餘並無藏有毒品之註記Ｃ２之蟹黃十八箱寄放於「新順記冷凍
    製冰廠」，旋即駕駛前揭廂型車，將第一級毒品海洛因運輸至上開「船老大餐廳
    」停車場內，擬連同前揭廂型車一併交還予在上開「船老大餐廳」停車場等候之
    乙○○、戊○○。嗣於同日（十七日）十七時二十分許，甲○○駕駛前揭廂型車
    ，先至上開「船老大餐廳」門口，讓其於駛出前揭冷凍製冰廠門口時搭載不知情
    之己○○下車，再將第一級毒品海洛因運輸至上開「船老大餐廳」停車場，擬將
    前揭廂型車，交予乙○○之際，即為現場埋伏之調查局人員當場查獲，並於前揭
    廂型車置放之二箱蟹黃內之分裝盒中起獲第一級毒品海洛因三十塊及散塊十三小
    包（合計淨重一萬零六百八十三點一八公克）、包裝蟹黃夾藏海洛因之塑膠盒五
    十七盒、甲○○所有與「小林」連絡運輸毒品之行動電話二支、乙○○及戊○○
    所有供連絡運輸毒品之手機各一支、進出貨單資料一冊、甲○○犯罪所得現金六
    萬二千元，又至上開「船老大餐廳」內，查獲搭乘前揭廂型車前往「船老大餐廳
    」之己○○。
三、案經法務部調查局高雄市調查處移送臺灣板橋地方法院檢察署檢察官偵查起訴及
    臺灣高雄地方法院檢察署檢察官移送併辦。
    理  由
一、上訴人即被告甲○○坦承於右揭時地委託大陸地區之報關行從業人員將蟹黃報關
    運輸至臺灣，再運至臺北縣新莊市「新順記冷凍製冰廠」，並依前揭綽號「小林
    」之成年男子之指示，到臺北縣新莊市船老大餐廳停車場，接收被告乙○○、戊○○交付之廂型車及二十萬元，駕駛該廂型車至「新順記冷凍製冰廠」，十萬元
    交予其外甥轉匯至大陸，三萬八千元給付前揭製冰廠做為租金，再將報關行送來
    之蟹黃二十箱中，有標記Ｃ１二箱，載運回至上開「船老大餐廳」停車場內，交
    予乙○○、戊○○，被查獲當時車內尚有六萬二千元等情；上訴人即被告乙○○
    供承受前揭綽號「劉董」之指示，先於九十二年三月十五日至上開「船老大餐廳
    」查看，並租用前揭廂型車，停放在臺北市○○路之收費停車場，於同年月三月
    十七日接獲「劉董」之電話聯繫後，與戊○○至上開「惠陽超商」收取二十萬元
    ，之後再前往臺北市○○路取車，嗣後前往「船老大餐廳」，將前揭廂型車連同
    二十萬元交付與甲○○，並在「船老大餐廳」停車場內等待甲○○折返等情；上
    訴人即被告戊○○供認，於九十二年三月十五日駕駛伊所有之營業用小客車，陪
    同被告乙○○至臺北縣新莊市「船老大餐廳」查看，並以伊之名義租用前揭廂型
    車供乙○○使用，同年月十七日亦載送被告乙○○至惠陽超市取款及至臺北市○○路停車場取廂型車，並引導被告乙○○再度前往「船老大餐廳」，陪同被告乙○○在停車場等候等情，惟被告三人均矢口否認知情所運送者為第一級毒品，被
    告甲○○辯稱：伊僅係依「小林」之委託，進口二十箱蟹黃，而註記Ｃ１部分之
    蟹黃係「小林」說是別人要的貨，所以另行取走，伊於「新順記冷凍製冰廠」內
    ，尚有取出蟹黃查看，裏面均係蟹黃，不知蟹黃內藏有海洛因，伊於調查局製作
    筆錄時，沒有承認知道蟹黃裡面藏有毒品，且該海洛因市價高達上億元，伊若確
    實運輸毒品，何以報酬只有區區六萬二千元云云。被告乙○○辯稱：綽號「劉董
    」之男子告知載送之物品，均係海鮮，伊不知海鮮內藏有海洛因，且伊未獲得高
    額報酬，如從事運輸毒品等高度風險行為，應有高額報酬，伊未取得高額報酬，
    實無理由甘冒重罪之風險而運輸毒品，甲○○自「新順記冷凍製冰廠」取出貨運
    至「船老大餐廳」欲準備交予伊之際，即被調查局查獲，且伊與綽號「小林」之
    綽號「劉董」與「小林」之男子並非同一人，伊亦未共同策劃參與本件毒品進口
    臺灣之工作，伊尚未著手於接運毒品之行為，尚難構成運輸毒品罪云云；被告戊○○則以：伊與被告乙○○係多年好友，被告乙○○向伊包租計程車，又表示因
    駕駛執照過期而失效，無法租車，央請伊代為租車使用，而因被告乙○○不認識
    往「船老大餐廳」之路，所以由伊帶路，不知乙○○央請伊承租前揭廂型車之用
    途，而被逮捕之際，伊正於計程車內睡覺，車子停放於船老大餐廳之停車場內，
    此有逮捕現場之蒐證錄影帶可以看出伊當初並沒有著鞋，只穿白襪子，正在計程
    車內睡覺，如伊與被告乙○○有所行動，自無可能鬆懈而在計程車內睡覺；調查
    局提供之監聽譯文內容不足以認定伊知悉蟹黃內藏有毒品，而共同參與運輸毒品
    云云。經查：
（一）法務部調查局人員於右揭時地在註記Ｃ１蟹黃二箱內內起獲之物品，經送法務
      部調查局鑑定結果，認均含第一級毒品海洛因成分，合計淨重一萬零六百八十
      三點一八公克，包裝重五百零三點四公克，有法務部調查局九十二年四月二十
      四日調科壹字第○六○○○七○四○號鑑定通知書一紙在卷足憑（附於偵卷第
      一百五十七頁）。
（二）被告甲○○於右揭時地，由綽號「小林」之成年男子提供夾藏第一級毒品海洛
      因之蟹黃，再由被告甲○○在大陸地區委託不知情之真實姓名年籍不詳之報關
      行從業人員，指示該報關行之從業人員將上開蟹黃報關運輸至臺灣，再運至臺
      北縣新莊市「新順記冷凍製冰廠」交由被告甲○○回臺點收。而被告乙○○於
      九十二年三月十七日依綽號「劉董」之男子之指示，將前揭承租廂型車開至上
      開「船老大餐廳」停車場，連同車內之二十萬元交予被告甲○○，再由被告甲○○駕駛前揭廂型車至上開「新順記冷凍製冰廠」等候報關行將蟹黃送到，而
      報關行司機潘春茂將蟹黃二十箱運到上開製冰廠後，被告甲○○依綽號「小林
      」之成年男子之電話指示，在上開「新順記冷凍製冰廠」內取出有Ｃ１註記之
      蟹黃二箱，置於前揭廂型車內，其餘十八箱蟹黃則置放在製冰廠內，再將前揭
      廂型車駛回上開「船老大餐廳」，甲○○取走車內之十萬元交予其外甥匯至大
      陸，三萬八千元給付前揭冷凍製冰廠做為租金，甲○○駕該廂型車載前述有Ｃ
      １註記之蟹黃二箱擬返回「船老大餐廳」，將廂型車及車內之物交予乙○○、
      戊○○，於返回「船老大餐廳」，即遭調查局人員查獲，並扣得該二箱註記Ｃ
      １之蟹黃內藏有第一級毒品海洛因，此為被告甲○○所供認，核與被告乙○○
      供述情節相符，並據證人劉建軍即查獲本件之調查局承辦人員於原審證述綦詳
      （見原審卷第一一五頁至一二一頁），復有「新順記冷凍製冰廠」之監視錄影
      帶、調查局逮捕過程之錄影帶附卷，且經檢察官觀看監視錄影帶，製有觀看說
      明在卷可憑（見偵查卷第一七八頁），並經原審勘驗無誤（見原審卷第一四一
      頁），上開事實應屬無訛。被告甲○○雖辯稱，伊不知道蟹黃內藏有第一級毒
      品海洛因云云。惟被告甲○○自承不認識與之接洽之被告乙○○、戊○○，卻
      以異於常情之方式取得前揭廂型車，並自該車內取得前揭綽號「小林」之成年
      疑其受指示運送之物品，應係政府查緝甚嚴之違禁物品。且被告甲○○於法務
      部調查局初訊時供稱：「林先生有說其中三十一盒裡面不是蟹黃，我問他這三
      十一盒裡面到底什麼東西，他說你不要問，只問我要不要賺載運酬勞六萬多元
      ，我雖然知道我所載運之貨物內不是什麼好東西」等語（見偵卷第五頁第九行
      至第十行、原審卷第一二五頁）；甲○○於偵查時供稱：「伊心裏知道不是什
      麼好東西，不然酬勞不會這麼高」（見偵卷第六十一頁背面第二行至第四行）
      等語，可見被告甲○○對於所運送之物品應係違禁物品，而上開違禁物品可以
      藏放於蟹黃之中，且以規模不大之塑膠盒包裝，應非槍枝之類之違禁物品，即
      有可能係毒品，是以被告甲○○對蟹黃內藏放毒品，應有認識。而綽號「小林
      」之成年男子交付之二十箱蟹黃，其中標註Ｃ１二箱、標註Ｃ２十八箱，綽號
      「小林」之成年男子指示被告甲○○將註記Ｃ１二箱載到「船老大餐廳」，且
      至「船老大餐廳」亦沒有指示交給何人，僅說停在停車場即可，並指示運費已
      放在駕駛座隔壁抽屜內，亦沒有說要收取貨款等（見偵卷第六十一頁背面倒數
      第二行至六十二頁第十一行），是以「小林」交代被告甲○○運送蟹黃之過程
      ，疑點重重，如係單純載運海鮮，首應重視海鮮新鮮，何以不採用有冷藏設備
      之車子，而須先至「船老大餐廳」停車場自陌生人處取得廂型車及二十萬元，
      再到「新順記冷凍製冰廠」領取海鮮，而僅取其中有標註Ｃ１之二箱，且貨物
      交給何人、要不要收取價金，「小林」均無指示，被告甲○○焉有可能不懷疑
      上開蟹黃內夾藏毒品。再查，報關行之司機將蟹黃箱送到「新順記冷凍製冰廠
      」內，將貨卸下後，被告甲○○僅取出夾藏有第一級毒品海洛因之蟹黃二箱即
      標註Ｃ１之二箱查驗，並未就標註Ｃ２十八箱之蟹黃中取出任何一盒檢視等情
      ，已據原審當庭勘查「新順記冷凍製冰廠」之現場監視錄影帶確認無誤，此有
      原審當庭勘驗筆錄（見原審卷一四一頁）及法務部監視錄影帶觀看說明一紙（
      偵卷第一百七十八頁）在卷足據，若被告甲○○意在檢查前揭綽號「小林」之
      成年男子指示其進口及運輸之物品，是否確屬蟹黃，焉有僅取出上有Ｃ１標記
      之二箱蟹黃進行查驗，而未再對其他十八箱蟹黃進行查驗之可能？至被告甲○○於「新順記冷凍製冰廠」內雖有取出蟹黃查看，然以綽號「小林」之成年男
      子指示被告甲○○運送之情節觀之，客觀上已足以使人懷疑所運送之物品並非
      合法之物，若被告甲○○自始即無代為運送違禁物品之意思，理應於綽號「小
      林」之成年男子提議之際，即堅決推辭，豈有於接獲綽號「小林」之成年男子
      之指示，自上開「船老大餐廳」停車場將前揭廂型車駛至上開「新順記冷凍製
      冰廠」，取出藏有第一級毒品海洛因之蟹黃二箱以後，始行查看、檢視之理？
      是被告甲○○查看之目的，應係確認所取出二箱蟹黃內藏放之物品是否易於為
      警發現或查獲，而非在於檢視所取出之蟹黃二箱內是否藏有毒品，以為是否受
      託運送之決定。況且被告甲○○係於九十二年三月十七日返回臺灣，此有其入
      境紀錄在卷足憑（見偵字第六一八九號卷第二０六頁），乃於是日即接受綽號
      「小林」之男子指示至「船老大餐廳」收受上揭廂型車及二十萬元，並立即至
      「新順記冷凍製冰廠」等候，而報關行司機一到，伊立即提領註記Ｃ１之二箱
      蟹黃，旋返回「船老大餐廳」交貨，二十萬元扣除運費等費用，剩餘之六萬二
      千元作為此次運送之報酬，被告甲○○倘係從事單純運送海鮮之合法工作，工
      作如此輕易，何以收取六萬二千元如此高額之報酬。又被告甲○○辯稱，如係
      知情蟹黃內藏有價值上億元之毒品海洛因，其不會僅以六萬二千元之報酬而允
      諾運送毒品云云。然販售、運輸毒品有一龐大之組織體系，根據擔任工作之輕
      、重不同，獲取犯罪之利益亦不盡然相同，是被告甲○○以其利益僅為六萬二
      千元辯解其無犯罪之動機，殊無可採。復參以查獲之第一級毒品海洛因淨重一
      萬零六百八十三點一八公克，純度高達百分之七十七，毒品市場價格達數千萬
      至數億元之譜，有證人劉建軍之證詞、報紙剪報為憑，綽號「小林」之男子豈
      可能隨意交由毫無關聯之人運輸，而遭私吞或出賣，被告甲○○否認知悉蟹黃
      內有毒品乙事，顯係飾卸之詞，無足採信。被告甲○○雖辯稱，伊告訴丙○○
      通知大陸地區之貨主，直接將貨交給深圳之報關行，當時伊人在廈門，不知貨
      主交予報關行之該批蟹黃藏有毒品，並請求傳訊證人庚○○云云。庚○○於本
      院上訴審證稱，伊不認識丙○○，伊於三月份看到報紙才知道發生此事，伊有
      問過報關行阮飛先生，他有提到這個貨是甲○○介紹丙○○去他那兒報關的，
      阮飛有說貨是貨主直接送的（見本院上訴卷第八十九頁）。但庚○○所言之「
      貨是貨主直接送的」一語，乃係庚○○聽阮飛所言，並非庚○○所目擊，該證
      詞屬傳聞證據，本不足採。且此與甲○○於調查局所供「我親自將貨交給報關
      行」（見偵查卷第四頁）之供詞不符，自無採信庚○○之證詞為有利被告甲○○之認定。被告甲○○未經許可私運管制物品進口及運輸毒品之犯行洵堪認定
      。至於甲○○稱，「小林」是成年人，其本名為丙○○一節。因丙○○未到案
      ，丙○○是否即係與被告甲○○共犯本件之罪之「小林」，尚無從認定，故本
      院未認定「小林」即係丙○○，附此敘明。
（三）被告乙○○於調查局初訊時供承：「九十一年十月、十一月間，前往大陸珠海
      旅遊，返回國內期間，在澳門機場認識自稱『劉董』之男，表示願意高價委託
      代為將大陸海鮮轉交國內買主，因經濟拮据遂同意其請託，並將手機告訴『劉
      董』，返國後靜待『劉董』聯絡，期間『劉董』數次與我聯絡，表示一有工作
      就會通知我，並要求我換了三至四次手機號碼，一直到今年三月七日凌晨一時
      許，『劉董』主動以電話通知前往珠海，我於三月七日許搭機前往珠海與『劉
      董』見面，惟我並未與『劉董』見面，『劉董』僅透過我不認識的友人交付我
      人民幣二千元，並以電話聯絡我，要我回國後馬上更換手機號碼，並靜候通知
      代為前往臺北縣五工路及中山路口的『船老大海鮮餐廳』接應『劉董』手下，
      配合『劉董』手下前往取出自中國大陸進口來臺的海鮮（蟹殼黃），及聽候『
      劉董』通知載往轉交買主」等語（見偵卷第八頁背面倒數第五行至第九頁第五
      行）；乙○○於偵查中供稱：綽號「劉董」之男子要伊於九十二年三月十七日
      下午二點多把車子從臺北市○○路開走，並先到臺北市○○○路○段拿二十萬
      元，並把錢放在車子裡面，再將車子開到「船老大餐廳」之停車場，會有人向
      伊揮手，伊即將車輛交予該人士，綽號「劉董」之男子並告知等該人士返回「
      船老大餐廳」，伊載到物品以後，先至三重市繞行，再由其以電話聯絡等語（
      見偵卷第六十四頁至第六十五頁背面）；被告乙○○於原審審理時供稱：去年
      十月認識「劉董」，「劉董」介紹工作給伊，說一個月四到五萬元，並要求伊
      去大陸二次認識朋友，但是二次都沒有認識到什麼朋友，去大陸的相關費用，
      「劉董」有支付給伊等語（見原審卷第五十九頁）。然查被告乙○○復自承於
      九十一年十一月起至九十二年三月止，都沒有工作可作（見原審卷第六十一頁
      ）。是以綽號「劉董」之男子交代被告乙○○不斷更換手機號碼，可知前揭綽
      號「劉董」之男子自始即以刻意防範他人監聽、追蹤之方式與被告乙○○聯絡
      ，如係從事正當交易何須如此。且綽號「劉董」之男子既是要介紹運送海鮮工
      作與被告乙○○，何以要求被告乙○○前往大陸二次，且負擔被告乙○○之旅
      費，若被告乙○○僅係從事單純送貨、取貨之工作，無須特別專業知識或者特
      別訓練，根本無須前往大陸認識朋友，況被告乙○○自承到大陸並未結識朋友
      ，再以，如係單純運送海鮮，得以透過貨運物流業為之，既專業、方便又便宜
      ，何須特地委請被告乙○○運送海鮮，且「劉董」必須支付被告乙○○一個月
      四、五萬元之薪資，成本費用未免過高。而被告乙○○為「劉董」運送海鮮，
      分別於九十二年一月三十一日、同年三月七日前往大陸珠海，費時費力，花費
      不少費用，而同年月十四日返回臺灣後，於同年三月十五日花費不貲包攬被告
      戊○○之計程車前往「船老大餐廳」查看，並向「士豪小客車租賃有限公司」
      承租前揭廂型車，又於同年月十七日再度包租被告戊○○之計程車，先前往「
      惠陽超商」取款，再取前揭廂型車，復請被告戊○○再次引導至「船老大餐廳
      」，如此大費周章僅為運送海鮮，顯與常情相悖，而所有相關費用，包括被告
      乙○○二次出境費用、包租計程車、承租廂型車等費用，依被告乙○○所言均
      係由綽號「劉董」之男子支出，該男子支付龐大費用，僅為運送蟹黃二箱，令
      人匪夷所思，是該男子指示被告乙○○運送所謂之「海鮮」一事必定牟取暴利
      ，否則豈會如此為之，被告乙○○為成年男子，智識及社會閱歷頗豐，辯稱不
      知其工作係運輸毒品，孰人能信。又承辦之調查局人員劉建軍亦於原審證稱，
      本件查獲毒品係從錄音帶監聽發現被告乙○○之電話通聯有異，有販毒之跡象
      ，從被告乙○○自九十二年三月十四日回國之後，即開始進行二十四小時嚴密
      跟監，因而查獲本件運輸毒品犯行等語（見原審卷第一一四頁至一一五頁）。
      是以被告乙○○與綽號「劉董」之男子所代表之販毒集團成員早有聯繫，其辯
      稱不知曉蟹黃內藏有第一級毒品海洛因乙節，要無足信。再被告乙○○於九十
      二年三月十四日回國後，於同年月十五日前往「士豪小客車租賃公司」租車，
      之後先將車子停放在臺北市○○路旁之停車場，而綽號「劉董」之男子打電話
      問伊租車事宜，伊再將車號回報「劉董」，而九十二年三月十七日中午時分，
      上開綽號「劉董」之男子再以電話通知被告乙○○將承租之廂型車開往惠陽超
      商取二十萬元，並駕駛前開承租之廂型車，之後再至「船老大餐廳」將車子及
      二十萬元交給不認識之甲○○等情，亦據被告乙○○於調查局偵訊時供承不諱
      ，亦核與調查局承辦人員劉建軍證述情節相符，是綽號「劉董」之男子指示被
      告乙○○接送貨物，並未事先言明時間、地點，均係於途中以電話始告知被告
      乙○○應至何處取款且應送貨至何處，如此神秘又怪異之方式，被告乙○○豈
      會不知「劉董」指示運送之物品，確係政府查緝甚嚴之物品。又於九十二年三
      月十七日十五時許，被告乙○○與綽號「劉董」之男子電話聯繫，其中提到有
      「豬大腸」二十八盒、「鵝肝」三盒，有法務部調查局高雄市調查處九十二年
      五月一日高市緝字第○九二六八○三六七七○號函附之監聽譯文在卷可按（見
      偵卷第二百四十四頁至二百四十六頁），總數恰好為三十一箱，與查扣之藏有
      海洛因之蟹黃三十一盒數目相符，而被告乙○○於調查局筆錄中供稱「劉董」
      要伊運輸海鮮，何以二人通話中談及載送之物為「豬大腸」、「鵝肝」等物，
      豈不互相矛盾，如此殊異之對談，被告乙○○卻於電話聯繫中應答如流，雙方
      就對談之術語早已有默契。又被告乙○○自承對於臺北縣新莊市路況不熟，不
      知曉「船老大餐廳」在何處，綽號「劉董」年籍不詳之男子何需聘僱一位不熟
      悉路況之人擔任運送司機，且被告乙○○尚需由被告戊○○駕駛計程車一路隨
      行，然而委託一般貨運公司或快遞亦可擔任送貨事宜，且後者花費之時間、費
      用等相關成本顯然較低，綽號「劉董」年籍不詳之男子為何反其道而行，足見
      綽號「劉董」之男子交付被告乙○○運輸之物品，顯非通常貨物，必須由「劉
      董」等不法集團之信賴之成員參與，且本件查獲之第一級毒品海洛因多達約十
      一公斤之重，價值不菲，「劉董」等人亦會擔心遭警方查獲或他人私吞，是為
      降低查獲風險及以防止發生被吞貨之情形，應係由集團之成員執行該工作。甚
      者，綽號「劉董」年籍不詳之男子交付之二十萬元費用，不採取匯款方式或係
      在大陸直接交付被告乙○○，而要被告乙○○特地前往惠陽超商向不詳人士索
      取，如此迂迴方式，無非係掩人耳目，躲避檢警之追蹤、跟監。復以，被告乙○○自承不識路況，包租被告戊○○之計程車隨行，然而被告戊○○業已於九
      十二年三月十五日陪同被告乙○○前往臺北縣新莊市查看「船老大餐廳」之路
      況、地形，何以又於同年三月十七日再度隨同被告乙○○前往船老大餐廳，且
      二次前往的路線迥異，顯見被告乙○○係邀同有犯意聯絡之被告戊○○同行壯
      膽，並以不同行徑方式試圖干擾檢調人員之偵查工作，且由被告戊○○擔任警
      戒之工作。至於被告乙○○辯稱其不認識綽號「小林」之男子、甲○○等人，
      並未從事藏毒、運輸毒品，不應以運輸毒品罪相繩云云，然查，被告乙○○係
      受綽號「劉董」之男子之指示租用前揭廂型車，以供作運輸毒品之用，而綽號
      「劉董」與「小林」之成年男子縱非同一人，然彼此間必有聯絡，否則何以被
      告乙○○、甲○○二人分別與「小林」、「劉董」聯繫，且於精確時間在指定
      之地點「船老大餐廳」會面，而被告甲○○如何知悉乙○○承租之廂型車車號
      ，在「船老大餐廳」一見到被告乙○○即揮手為之，順利自被告乙○○處接手
      前揭廂型車及二十萬元，是以被告乙○○、甲○○應同屬一犯罪集團所分別指
      使參與運輸毒品之人員，應可認定，雖無證據認定被告乙○○就走私毒品入境
      一事亦知情並參與，但被告乙○○將廂型車及二十萬元交予甲○○，再由甲○○前往載運毒品至船老大餐廳，自乙○○將車交予甲○○起，彼此就運輸毒品
      一事即有犯意聯絡及行為之分擔，就運輸第一級毒品部分，乙○○即與甲○○
      均為共同正犯。
（四）被告戊○○與被告乙○○原即認識，且有數年之交情，業據被告戊○○、乙○○於法務部調查局偵訊時供承在卷，而被告戊○○於九十二年三月十五日即已
      駕駛其所有車號三二八─ＬＥ號之營業小客車，搭載被告乙○○前往上開「船
      老大餐廳」查看，再於同日由被告戊○○駕駛前揭營業用小客車，載同被告乙○○至上開「士豪小客車租賃有限公司」，由被告戊○○擔任承租人，向該公
      司承租前揭廂型車，嗣於同年三月十七日十三時許，被告戊○○又載送乙○○
      依綽號「劉董」男子之電話指示先至上開「惠陽超商」向真實姓名年籍不詳之
      駕駛前揭營業用小客車，在前方帶路，被告乙○○駕駛前揭廂型車尾隨於後，
      一同前往上開「船老大餐廳」外停車場，此據被告乙○○、戊○○於法務部調
      查局初訊時供承不諱，則以被告戊○○與被告乙○○之交情及被告乙○○所從
      事之詭異行為觀之，被告戊○○焉有從未探究被告乙○○從事如何行為之理？
      參以經法務部調查局向臺灣高雄地方法院檢察署檢察官聲請對於被告乙○○及
      戊○○所使用之手機核發監聽票上線監聽結果，發現被告乙○○於九十二年三
      月七日出境前往大陸即要求被告戊○○載伊前往機場，同年三月十一日被告乙○○在大陸深圳之際，亦撥打手機與被告戊○○，二人對話談論被告戊○○亟
      需用錢，而被告乙○○回國之後，於星期五至星期日（即九十二年三月十四日
      至十六日）安排二人一同行動等事，此有法務部調查局高雄市調查處九十二年
      五月一日高市緝字第○九二六八○三六七七○號函所附之通訊監察譯文表一份
      附卷可憑（見偵查卷第二四四頁至二四六頁），此與被告乙○○嗣後依照綽號
      「劉董」之指示運送毒品之時間相當接近，矧被告乙○○自承經濟拮据，故受
      綽號「劉董」之委託高價運送海鮮，且其於九十二年一月至三月間並無工作，
      被告戊○○為其好友，焉會不知悉被告乙○○之經濟狀況，何以被告乙○○為
      運送海鮮需前往大陸二次，且前往機場均需計程車代步，又倘非重要事情，何
      以被告乙○○特地從大陸深圳撥打被告戊○○之手機聯絡事宜。再則，被告乙○○於九十二年三月十七日下午四時九分許，在「船老大餐廳」停車場內等候
      被告甲○○折返時，尚有撥打電話予被告戊○○，被告戊○○並稱「我在這裡
      等的非常怕，煩惱的要死」，被告乙○○並向被告戊○○陳稱「我不知要等多
      久，要不你開進來」，而被告戊○○並向被告乙○○詢問「開進去可好」，有
      法務部調查局高雄市調查處前揭函所附之通訊監察譯文表一份在卷足據（見偵
      查卷第二四六頁），益徵被告戊○○自始即知被告乙○○係於上開「船老大餐
      廳」停車場內，等待他人駕駛前揭廂型車折返，且知被告乙○○於上開「船老
      大餐廳」停車場內等候，尚有風險，「戊○○非常怕，煩惱的要死」，益見被
      告戊○○知悉乙○○參與非法運輸毒品，並由戊○○出面承租前述廂型車以供
      運輸毒品之交通工具。況且本件查獲之第一級毒品海洛因，市價高達數千萬元
      甚至上億元之譜，而毒品之所有人莫不指派信任之人員從事運送或交易行為，
      以防止上開違禁物品為他人所得，並減少查獲之風險。且被告戊○○從九十二
      年三月十五日即陪同被告乙○○前往勘查「船老大餐廳」之地形，並以自身名
      義承租上揭廂型車，再於同年月十七日載送被告乙○○領取二十萬元現金、取
      車，復引導被告乙○○二度前往「船老大餐廳」，而被告乙○○等待被告甲○○送貨之際，被告戊○○亦在「船老大餐廳」附近等待，足見被告戊○○對於
      被告乙○○就運輸毒品之工作全程參與，擔任警戒工作，欲使檢調人員之偵查
      工作更為複雜，倘若被告戊○○僅是因為被告乙○○不識路況，單純引導被告
      乙○○而已，何以全程陪同被告乙○○為上述行為，且於九十二年三月十五日
      已搭載被告乙○○勘查「船老大餐廳」地形，何以於二日後陪同被告乙○○再
      度前往「船老大餐廳」，是以被告戊○○辯稱係被告乙○○包租伊之計程車，
      依被告乙○○之指示開車，不知悉被告甲○○運輸之物藏有毒品及未共同參與
      運輸毒品之相關工作之言，均屬飾卸之詞。被告乙○○供稱，戊○○不知情云
      云，亦係為戊○○開脫之詞，均無足取，亦足證被告乙○○與被告戊○○就運
      輸毒品一事，早有事先謀議。被告戊○○與被告乙○○就運輸毒品一事有犯意
      聯絡、行為分擔，且於交車予甲○○供甲○○運輸第一級毒品之際，與甲○○
      有犯意聯絡及行為分擔，被告戊○○之犯行亦堪認定。且本案事證已明，被告
      戊○○雖請求函電信公司，查明伊之手機當時因欠費，被停機，只能接聽，不
      能撥出，以證明伊非運毒集團之成員。惟戊○○未與「劉董」之人聯繫，應非
      該運毒集團之核心人員，但其既已知悉乙○○運輸毒品之犯行，並參與租車，
      提供租車予甲○○運輸毒品，即不能辭共犯之責，其請求函查其手機被停話一
      節，本院認無再加調查之必要，併此敘明。
二、按毒品之運輸，只要已有毒品之認識，不問出於為自己或他人而運送，亦不分由
    國外輸入國內，或國內輸出國外，即在國內二區域間具有輸出或輸入作用之運送
    者，均屬之。復按海洛因屬於毒品危害防制條例第二條第二項所列之第一級毒品
    ；且經行政院公告為「甲類第四級之管制進出口物品」，另自大陸地區私運物品
    進入臺灣地區者，以私運物品進口論，懲治走私條例第十二條亦有明文。查被告
    甲○○與綽號「小林」之成年人，共同基於將第一級毒品海洛因自大陸運至臺灣
    境內及運輸毒品之故意，彼此聯絡謀議計劃，由被告甲○○委託不知情之報關行
    運送毒品至臺灣境內，並負責與之聯絡，被告甲○○與「小林」就運輸毒品及走
    私毒品入境，有犯意之聯絡及行為之分擔，均為共同正犯。被告乙○○、戊○○
    承租前揭廂型車供甲○○作運輸毒品之用，自被告乙○○、戊○○將前述廂型車
    交予甲○○，供甲○○運輸毒品起，該三人即為共同正犯之關係，本件固無證據
    證明被告乙○○、戊○○就自大陸私運毒品至臺灣之工作，有何犯意聯絡，不能
    論被告乙○○、戊○○亦私運管制物品罪，公訴人亦認被告乙○○、戊○○未涉
    及懲治走私條例之罪，且乙○○係受「劉董」之指示，由「劉董」要求乙○○租
    車供運輸毒品之用，又提供二十萬元供犯罪之用，乙○○與「劉董」就運輸毒品
    亦有犯意聯絡及行為之分擔，亦為共同正犯。因「劉董」未到案，未能知悉其年
    齡，惟依「罪疑惟輕」之原則，應認「劉董」為已滿十八歲之人。至於在大陸為
    甲○○辦理報關之人、在臺北市○○○路交付二十萬元予乙○○之人、報關行司
    機潘春茂及搭乘甲○○所駕駛廂型車至現場被查獲之陳萬生，除甲○○明確供稱
    ，陳萬生不知情外（見本院審判筆錄），其餘三人亦無證據足資證明彼等知情，
    故亦不認定該三人為共犯。又被告行為後，毒品危害防制條例之部分修文雖曾修
    正，並於九十三年一月九日施行，但其中關於運輸第一級毒品罪之法定本刑並未
    修正，自無比較新舊法之適用問題。被告甲○○未經許可，擅自將行政院公告管
    制之第一級毒品海洛因自大陸運進我國國境，係犯毒品危害防制條例第四條第一
    項之運輸第一級毒品罪及懲治走私條例第二條第一項之私運管制物品進口罪。被
    告乙○○、戊○○係犯毒品危害防制條例第四條第一項之運輸第一級毒品罪。被
    告甲○○所犯毒品危害防制條例第四條第一項之運輸第一級毒品罪及懲治走私條
    例第二條第一項之私運管制物品進口罪間，乃係以一行為而同時觸犯之，為想像
    競合犯，依刑法第五十五條之規定，從一重依運輸第一級毒品罪處斷。被告三人
    共同非法持有第一級毒品海洛因之低度行為為運輸毒品之高度行為吸收，不另論
    罪。移送併辦部份（臺灣高雄地方法院檢察署九十二年度偵字第一二六八八號）
    ，與本件臺灣板橋地方法院檢察署九十二年度偵字第六一八九號為事實上一罪之
    同一案件，已據該署偵查起訴，附此敘明。
三、原審予以論罪科刑，固非無見，惟(一)並無證據認定被告乙○○、戊○○就走私部
    分知情而參與，乃原判決認被告乙○○、戊○○就走私部分亦成立共犯之關係；
    (二)被告甲○○係取得二十萬元，何以扣案時只剩六萬二千元，原審未予說明；(三)
    該六萬二千元係被告甲○○犯罪所得物，已經扣案，則諭知沒收即可，毋庸諭知
    不能沒收時，以其財產抵償之，原審除宣告沒收外，又諭知如全部或一部不能沒
    收時，以其財產抵償，自屬贅餘；(四)扣案之塑膠盒伍拾柒盒、諾基亞牌手機貳支
    、摩托羅拉牌行動電話壹支、諾基亞手機壹支係被告等犯罪所用之物，應依毒品
    危害防制條例第十九條第一項之規定宣告沒收，原審依刑法第三十八條第一項第
    二款規定宣告沒收，均有未洽。被告三人提起上訴，仍執陳詞，否認犯罪，固無
    可採，惟原判決既有可議，應予撤銷改判，審酌被告甲○○為謀私利，竟私運毒
    品來台，而被告乙○○、戊○○運輸毒品之數量龐大，如流入市面，將加速毒品
    之氾濫對我國社會之安寧秩序及國人之健康產生危害甚鉅，被告等飾詞卸責，並
    無悔意等一切情狀，均依法判處無期徒刑。並依刑法第三十七條第一項規定均宣
    告褫奪公權終身。
四、扣案之海洛因三十塊及散塊十三小包（合計淨重一萬零六百八十三點一八公克，
    ），係查獲之第一級毒品，應依毒品危害防制條例第十八條第一項前段之規定，
    宣告沒收銷燬之。又被告甲○○運輸毒品所得之報酬六萬二千元，係被告甲○○
    犯運輸毒品罪所得之物；塑膠盒五十七盒為共犯「小林」所有，用以包裝蟹黃並
    藏放第一級毒品海洛因以遂行運輸毒品所用之物；被告甲○○所有之紅色諾基亞
    牌手機（序號為00000000000）、諾基亞牌銀色手機（000000
    0000號），係被告甲○○與綽號「小林」之成年男子聯繫運輸毒品之工具；
    被告乙○○所有摩托羅拉牌手機（門號0000000000號）、被告戊○○
    所有之諾基亞牌手機（門號0000000000）各一支，分別為被告乙○○
    、戊○○所有，聯絡運輸毒品事宜之工具，均應依毒品危害防制條例第十九條規
    定，宣告沒收之。被告甲○○所有進出貨單資料一本，與本件犯罪無涉，不予宣
    告沒收，ＤＯ─○○一九號廂型車雖係運輸毒品之交通工具，但係被告乙○○、
    戊○○向「士豪小客車租賃有限公司」租用，非屬被告所有，不能宣告沒收，均
    附此敘明。
五、至於被告甲○○冒用其堂兄江金田之名義承租「新順記冷凍製冰廠」冷凍櫃，並
    於九十一年十二月十八日、十九日、九十二年二月十四日、二月十九日、三月六
    日、三月七日、三月十三日利用不知情之「新順記冷凍製冰廠」職員填載以江金
    田名義之進、出貨單等資料，並於九十二年三月十七日將並未藏有毒品註記Ｃ２
    之蟹黃十八箱寄放於冷凍櫃，並冒用江金田之名義於「新順記冷凍製冰廠」之進
    貨單填載進貨蟹黃十八件，偽造江金田之署押一枚，用以表示江金田將十八箱蟹
    黃寄放於冷凍櫃，偽造私文書，並持交「新順記冷凍製冰廠」之職員收執而行使
    之，足生損害於江金田、「新順記冷凍製冰廠」，是被告甲○○另涉有刑法第二
    百十六條、第二百十條行使偽造私文書之罪嫌。然被告甲○○上開冒用江金田名
    義偽造私文書之行為，未據公訴人提起公訴，且被告甲○○否認知悉綽號「小林
    」之男子交付運送之蟹黃藏有第一級毒品，並否認租用上開「新順記冷凍製冰廠
    」冷凍櫃之目的係為遂行運輸毒品之相關行為，經查被告甲○○於九十二年三月
    十七日在「新順記冷凍製冰廠」等候報關行將蟹黃送至，俟司機將蟹黃二十箱運
    至現場，被告甲○○立即將藏有第一級毒品海洛因之蟹黃二箱取出，而裝放於事
    先由被告乙○○等人準備之前述廂型車內，而將未藏有毒品之蟹黃十八箱留在「
    新順記冷凍製冰廠」內，旋離開現場而折返回「船老大餐廳」，足見被告甲○○
    承租該「新順記冷凍製冰廠」冷凍櫃確係為存放海鮮之用，且先前之出貨單、進
    貨單資料內容亦均為肉鯽、鴿子等貨物，是以被告甲○○涉嫌行使偽造私文書之
    行為與本件運輸毒品並無關聯性，此外並無證據證明被告甲○○冒用江金田名義
    承租冷凍櫃時，即是為遂行本件運輸毒品犯行，是該部分犯行與本案並無牽連犯
    關係，應由公訴人另行偵辦，附此敘明。
據上論斷，應依刑事訴訟法第三百六十九條第一項前段、第三百六十四條、第二百九
十九條第一項前段，毒品危害防制條例第四條第一項、第十八條第一項前段、第十九
條第一項，懲治走私條例第二條第一項、第十二條，刑法第十一條前段、第二十八條
、第五十五條、第三十七條第一項，判決如主文。
本案經檢察官李進誠到庭執行職務。
中　　　華　　　民　　　國　　九十三　　年　　 十二 　　月　　二十九　　日
                              臺灣高等法院刑事第三庭
                                  審判長法  官  張　連　財
                                        法  官  周　占　春
                                        法  官  林　明　俊
右正本證明與原本無異。
如不服本判決，應於收受送達後十日內向本院提出上訴書狀，其未敘述上訴之理由者
並得於提起上訴後十日內向本院補提理由書（均須按他造當事人之人數附繕本），並
依職權送上訴。
                                        書記官  蕭　進　忠
中　　　華　　　民　　　國　　九十三　　年　　 十二 　　月　　 三十 　　日
附錄：本判決論罪科刑法條全文
毒品危害防制條例第四條第一項
製造、運輸、販賣第一級毒品者，處死刑或無期徒刑；處無期徒刑者，得併科新台幣
一千萬元以下罰金。
